臺灣高等法院民事判決　　　　　　　　　 94年度上字第348號
上　訴　人　臺灣菸酒股份有限公司
法定代理人　董瑞斌
訴訟代理人　楊正評律師
被 上訴 人　台灣新光保全股份有限公司
法定代理人　李峰遙
訴訟代理人　蔡奮鯨律師
　　　　　　徐秀鳳律師
複 代理 人　李岳洋律師
上列當事人間履行契約等事件，上訴人對於中華民國94年2月21
日臺灣臺北地方法院92年度訴字第4906號第一審判決提起上訴，
並為訴之追加，本院於94年10月18日言詞辯論終結，判決如下：
    主      文
上訴駁回。
追加之訴及其假執行之聲請均駁回。
第二審及追加之訴訴訟費用均由上訴人負擔。
    事實及理由
甲、程序方面：
一按於第二審為訴之變更、追加或提起反訴，非經他造同意，不
  得為之。但民事訴訟法第255條第1項第2款至第6款情形，不在
  此限，同法第446條第1項定有明文。本件上訴人於原審係依兩
  造簽訂之保全服務契約書（下稱系爭保全契約）第11條第1項
  之約定為本件之請求（原審卷第6,266頁），於本院追加請求
  債務不履行損害賠償（本院卷(二)第39頁），仍係基於系爭保全
  契約所生債務不履行之損害賠償請求，核屬民事訴訟法第255
  條第1項第2款「請求之基礎事實同一者」，揆諸上開說明，無
  庸得被上訴人之同意，而應准上訴人為訴之追加。
二按當事人之法定代理人代理權消滅者，應由有代理權之人承受
  訴訟，此觀民事訴訟法第170條規定甚明。上訴人之法定代理
  人已於94年8月1日由黃營杉變更為董瑞斌，有變更登記表在卷
  可參（本院卷(二)第55,57頁），茲據董瑞斌聲明承受訴訟，核
  無不合，應予准許。
乙、得心證之理由：
一上訴人起訴主張：兩造簽訂系爭保全契約，由伊臺北營業處（
  改制前為臺灣省菸酒公賣局臺北分局）於民國88年間委託被上
  訴人規劃坐落臺北市○○○路○段545號1至7樓行政辦公室及菸
  酒倉庫（即臺北營業處，下稱系爭建物）之保全設施，每年換
  約1次迄今，約定內容未曾更改。伊臺北營業處管理員於92 年
  2月13日上午8時許進入2樓倉庫時，發現遭竊，1樓往2樓之鐵
  捲門已開啟、旁有堆放香菸之空棧版、倉庫東側2片玻璃窗破
  損，計失竊香菸341箱，損失達新臺幣（下同）613萬元。嗣伊
  提出損失證明單、證明書及報案三聯單等，分別於92年2月17
  日、同年3月6日向被上訴人申請理賠400萬元，於92年2月27
  日、同年3月24日分別遭拒，爰依系爭契約第11條第1項之約定
  ，求為命被上訴人給付400萬元，及自92年3月24日起加計法定
  遲延利息之判決。
  被上訴人則以：伊提供保全服務之標的物名稱、地點及範圍，
  僅為如系爭保全契約附圖紅色標示內區域，另約定伊對標的物
  之防護服務範圍，以裝有防護器材之區域為限，而遭竊賊侵入
  之系爭建物2樓部分，未標示為紅色區域，非屬系爭保全契約
  約定之防護區內，伊無補償責任可言。另系爭保全契約第12條
  第2款亦約定防護區域外所發生之竊盜損失，伊不負賠償責任
  ，本件遭竊之2樓倉庫既不在伊防護服務範圍內，伊就上訴人
  之損失即無賠償責任可言等語，資為抗辯。
二原審駁回上訴人之請求，上訴人提起上訴，並為訴之追加（追
  加訴訟標的債務不履行損害賠償），聲明：
  (一)原判決廢棄。
  (二)被上訴人應給付上訴人400萬元，及自92年3月24日起至清償
    日止，按週年利率5%計算之利息。
  (三)願供現金或之華南商業銀行無記名可轉讓定存單為擔保，請
    准宣告假執行。
  被上訴人則聲明：
  (一)上訴駁回。
  (二)如受不利判決，願供擔保，請准免為假執行之宣告。
三上訴人主張前揭事實，提出系爭保全契約、損失證明單、證明
  書及警察機關報案三聯單、上訴人92台菸酒北營行字第00628,
  00858號函、被上訴人 (92)新保審字第004,008號函、新光保
  全安全計畫書、新光保全服務報告書等件為證（原審卷第8頁
  以下）。被上訴人就兩造簽訂系爭保全契約，期間迄92年12月
  31日止、附圖之紅色標示內區域，僅系爭建物1樓與7樓、上訴
  人臺北營業處前揭失竊事並請求理賠，經其拒絕等情不爭執。
  (一)上訴人臺北營業處系爭建物2樓失竊案發生於92年2月13日，
    應適用兩造於91年5月1日訂立、期間自91年5月1日起至92年
    12月31日止之保全契約（即原證2、被證1，原審卷第23-30,
    71-75頁）。依系爭保全契約第2條、第3條第2項、第7條、
    第12條第2款分別約定：「甲方委託保全服務之標的物：1.
    名稱：臺北營業處、2.地點：詳如附表、3.範圍：如附圖紅
    色標示內區域」、「本系統之功能為『防盜』」、「乙方（
    被上訴人）對標的物之防護服務範圍，以裝有防護器材之區
    域為限（如附圖紅線標示內區域）」、「凡有下列情形之一
    ，導致甲方（上訴人）標的物內財物被竊或損失者，乙方（
    被上訴人）均不負補償責任：二：在防護區域以外（即承裝
    置器材地區），或防護時間外（即未設定時間），所發生之
    竊盜損失」（原審卷第24-27,72,73頁）。是系爭保全契約
    已清楚約定本件保全服務之標的物為「如附圖紅色標示內區
    域」，上訴人亦自認「在契約附件內紅色標示的區域確實只
    有一樓與七樓」在卷（原審卷第89頁）。證人即被上訴人業
    務課長白建悟於原審到場證稱：「只有2至6樓為防火系統，
    其餘為防盜」、「因為防盜需要補償給客戶，所以他的服務
    費比較高。而防火不需要補償客戶所以比較低」等語；證人
    即被上訴人經理陳根培證稱：「我們收費的方式為防火、防
    盜及緊急按鈕系統我們才有收費，但收費的方式不同」、「
    （2樓至6樓有無裝設防盜系統？）沒有。因為客戶後來沒有
    要求我們裝防盜」等語（原審卷第158,161,208,209頁）。
    參諸系爭保全契約附件「保全標的物名冊」上載上訴人臺北
    營業處2至6樓倉庫之服務費為4,000元，1樓大廳及營業廳分
    別為3,000元、4,000元，1樓大門及7樓辦公室為4,000元（
    均含稅，見原審卷第32頁），2樓至6樓範圍之收費僅等於1
    樓大廳及營業廳或1樓大門及7樓辦公室之收費，顯見證人白
    建悟、陳根培前述防盜及防火收費方式不同，防盜較高，2
    至6樓為防火系統，其餘為防盜之證言，堪可採信。被上訴
    人所為本件失竊案件發生之系爭建物2樓不在兩造系爭保全
    契約約定之防護區內等語之辯解，與事實相符。則上訴人主
    張系爭保全契約保全服務標的物防盜之範圍包括「如附圖紅
    色標示內區域」以外之2樓至6樓之範圍，即無可採。
  (二)上訴人固主張系爭建物2至6樓乃因被上訴人之疏忽致漏未標
    示為紅線區域，並舉安全計畫書、89年2月15日協調會會議
    記錄等為證云云。惟該計畫書或會議記錄均非兩造最終合意
    之內容，規範兩造間之權利義務關係應以91年5月1日續約時
    簽訂之保全服務契約為據，況上開89年2月之協調會，僅屬
    兩造正式訂約前被上訴人之拜訪活動而已，由當時承辦人員
    陳根培及林政鵬前往上訴人公司拜會，非正式會議，此觀上
    訴人受僱人裘中惠於原審到場證稱：「有開協調會，是我通
    知的，但我是口頭通知，無開會通知單，沒有簽到」暨出席
    人員均未在會議決議上簽名益明（原審卷第108,211頁）。
    再兩造縱確於89年2月15日協調會中決議「二倉庫裝置之設
    備除應具備防盜之功能外，亦應考慮防火偵測及通報功能」
    ，然該決議後另載「有關裝製（置）重點及細節請儲運股協
    同新光保全公司進（儘）速規畫後送請總務室辦理相關發包
    等手續」（原審卷第108頁），而協調會於89年2月15日，系
    爭保全契約最早於89年5月1日簽訂（原審卷第15頁），上訴
    人方面就有關裝置重點及細節既均由被上訴人規畫，林瑞泰
    又稱「尊重被上訴人之專業」（詳後述），則協調會之決議
    未於契約中規範，即不得拘束被上訴人。雖證人即上訴人受
    雇人林瑞泰於原審證稱：「全部的保全費用是防盜的，防火
    的部分是附帶的，算是額外的服務，不另收費，我們不可能
    只保2至6樓的防火，其他的不保」云云、上訴人倉儲運輸股
    長裘中惠證稱：「（你們是否有要求2樓至6樓不要防盜保全
    ？）沒有」、「（2樓至6樓被告（被上訴人）有無安裝防火
    偵測器？）我們主要就是防盜附加防火」云云（原審卷第
    163,210頁），然林瑞泰、裘中惠上開證言與系爭保全契約
    防護區僅包括系爭建物1樓、7樓之約定不相符。另依證人陳
    根培證稱：「（2樓至6樓的保全內容為何？）防火」、「（
    2樓至6樓是否有在紅色的部分？）不在紅色的範圍」、證人
    即被上訴人之受雇人林政鵬證稱：「1樓大倉庫及7樓辦公室
    作防盜，2至6樓是提供防火」等語（（原審卷第207,208,
    233頁），而系爭保全契約附圖紅色標示區域僅為系爭建物
    之1樓及7樓（原審卷第81,82頁），至2樓至6樓非屬紅色標
    示區域，且上載：「接客戶火災警報」（原審卷第80頁），
    益證林瑞泰、裘中惠所稱2樓至6樓在防盜範圍內之證言不足
    取，而陳根培、林政鵬所稱2樓至6樓不在防盜區域內之證言
    為實在，證人林瑞泰、裘中惠之證言均難作為有利於上訴人
    認定之依據。
  (三)上訴人另主張被上訴人於系爭建物2樓部分設置磁簧感應設
    備云云，為被上訴人所否認，證人即上訴人受僱人林瑞泰雖
    於原審亦到場證稱：「委請林先生（指被上訴人大安分公司
    專員林政鵬）就本服務場所的倉庫為重點，並將防火系統做
    一個連絡，以確保夜間安全強度。林先生說貴公司2至6樓為
    倉庫的附設重點，但是樓層很高，小偷一定會從一樓進去，
    所以在一樓加強防護設備。我當時尊重他們的專業判斷，但
    要求一樓加強防盜設備外，在二樓的安全門氣窗也要加裝防
    盜設備」云云（原審卷第151頁），然林瑞泰既稱尊重被上
    訴人之們的專業判斷，則系爭建物2樓安全門氣窗究有無加
    裝磁簧感應器等防盜設備，端賴契約中有無約定，而系爭保
    全契約未見系爭建物2樓設置磁簧感應設備，系爭建物2樓至
    6樓裝置者僅為「接戶火災警報」（原審卷第80頁），已如
    前述；另證人林政鵬就此則證稱：「（本件2樓安全門的氣
    窗林瑞泰有無要你們安裝磁簧防盜感應器？後來你們有無裝
    ？）我忘記了。後來有追加，其中有一個警衛室正後方的門
    有追加，而門有很多我不確定是那一個」（原審卷第238頁
    ），是林政鵬該證言仍難作為有利於上訴人認定之依據。上
    訴人復未舉出其他證據證明，其上開主張，自無可取。又系
    爭保全契約固為被上訴人預先制作，惟上訴人就其內容非不
    能要求被上訴人增刪修改，且系爭保全契約就「範圍」之約
    定為界定兩造間權利義務範圍特定之要素，尚難認有何顯失
    公平之處，上訴人主張系爭保全契約應適用民法第247條之1
    之規定，亦不足採。
  (四)上訴人另追加主張被上訴人違反系爭保全契約第3條第3項第
    3款之約定，未經常巡邏系爭標的建物，已屬債務不履行；
    且於發生保全事故時，是否報警尚有疑問，保全人員至現場
    察看時又未發現竊案已發生，均顯有履約上之重大過失，終
    致其臺北營業所失竊，受有6,138,000元之損害，依民法第
    227 條第1項、第226條第1項規定，其亦得為本件之請求云
    云。查系爭保全契約第3條第3項第3款固約定：「乙方（被
    上訴人）對標的物之保全服務作法：三、3.自本系統開通服
    務日起，在設定時間內，運用電腦監視本系統之反應，如發
    現異常信號，立即派員趕往標的物現場查驗，若確屬有人入
    侵應立即加以制止處理，以防止事態擴大，一面報告警察機
    關並會同甲方處理」（原審卷第24頁）。惟本院依職權調閱
    上開竊盜事故之相關資料，據臺北市政府警察局信義分局刑
    案現場勘察報告表載：「現場位於臺灣菸酒公司臺北營業處
    二樓置放香菸倉庫，經勘查研判竊嫌係由一樓鐵門處爬進入
    廠房內，隨即將設於廠房東北方上方處之攝錄影機移動至無
    法拍攝（另西北方上方處之攝錄影機未遭移動）後，直接再
    進入二樓倉庫外之陽臺處將東北角及東南角處落地窗敲破後
    ，由東北角處落地窗侵入置放香菸倉庫內行竊，所行竊之香
    菸由東南角處落地窗搬出至陽臺以丟包方式將香菸丟置一樓
    所預備好之大貨車ZA-808（按應為ZS-808，見本院卷(一)第
    208, 209,214頁）號（公賣局所有之貨車上），竊取完後再
    直接開啟一樓鐵門隨即逃離現場」，另竊嫌呂省中、陳明聰
    於警局調查時稱：「陳明聰載我至『臺灣菸酒公司臺北營業
    處』附近停車，我們5個人再步行至『臺灣菸酒公司臺北營
    業處』，我們先爬圍牆進入‧‧‧」、「約夜間12時30分左
    右，我們一共5個人，以步行方式至『臺灣菸酒公司臺北營
    業處』大門旁邊的圍牆，綽號阿強之男子發給我們每人一雙
    手套，由他先進入現場後，再要我們一個一個爬圍牆進入‧
    ‧‧」（本院卷(一)第189,195,201頁），上訴人亦自認：「
    依情況判斷，竊賊應係將貨車駛至陽臺邊緣處，再由車頂攀
    爬至二樓」在卷（原審卷第264頁，本院卷(二)第52頁），以
    上，堪認呂省中、陳明聰等竊賊係直接攀爬至系爭建物2樓
    竊盜上訴人所有之香菸，並未破壞1樓之任何門窗等。
  (五)上訴人另謂竊賊攀爬處緊鄰警衛室及大門口處，竊賊於竊盜
    時，由大門處可清楚看見，該大門為重點防護區，設有導向
    性紅外線感知器，卻讓竊賊得進入竊盜；再依倉庫後側之監
    視攝影機於92年2月12日晚夜間22時50分被移動朝天花板方
    向，大門防護區於凌晨2時18分、19分發出3次警報，被上訴
    人於竊賊竊盜前後3小時30分間均未巡邏，顯見被上訴人未
    善盡履約責任，而被上訴人自認於凌晨2點30分會同警方進
    入系爭建物查看，對倉庫後方橫置一大型貨車於大門內側之
    異狀無警覺，亦未通知上訴人公司，益見被上訴人有重大過
    失，應負債務不履行損害賠償責任云云。然查，竊賊係直接
    攀爬至系爭建物2樓竊盜上訴人所有之香菸，已如前述，其
    等非不得避開大門之紅外線感知器攀爬進入，上訴人以竊賊
    得攀爬進入系爭建物2樓即謂該紅外線感知器有效性令人費
    解云云，尚無足取。呂省中、陳明聰等5人攀爬進入2樓之時
    間至多為10分鐘，竊盜之地點在系爭建物2樓內時，自大門
    處自無清楚可見之情形，況上訴人自認「原停放於倉庫後方
    之大型貨車被移位橫置於大門內側，顯係竊賊於竊盜當時故
    意移置以遮擋視線掩護犯行」等語（原審卷第134頁、本院
    卷(二)第52頁），既有大型貨車遮擋視線，被上訴人保全人員
    巡邏經過時，亦無發現竊賊犯行之可能，且系爭建物2樓不
    在系爭保全契約所定防盜之紅色標示內區域，亦如前述，縱
    被上訴人之保全人員於上訴人所稱前揭3小時30分鐘內曾巡
    邏經過系爭建物，亦不會對防護區域外之系爭建物2樓為任
    何保全服務；再該用以遮擋視線之大型貨車既為上訴人所有
    （上訴人自認係原停放倉庫後方之大型貨車），縱被橫置於
    大門內側，被上訴人保全人員亦無對之產生懷疑之可能，蓋
    上訴人不可能要求被上訴人所有保全人員對上訴人所有車輛
    平日如何停放之情形均知之甚詳，上訴人以其大型貨車被移
    動後橫置位置異常而謂被上訴人有重大過失云云，即無可採
    。上訴人另自認：「大門防護區於凌晨2時18分、19分接連
    發出3次警報，應係竊賊完成竊盜行為離去時間」（本院卷
    (二)第53頁），則被上訴人於92年2月13日凌晨2點18分日接獲
    連續異常警報後，派員至現在查看，竊賊亦已得手離去，而
    本件竊盜發生於系爭建物2樓，非屬系爭保全契約防護紅色
    標示區域內，則被上訴人保全人員至系爭建物查看，不可能
    至非屬紅色標示區域之系爭建物2樓查看，則其於服務報告
    書載處理內容為「內外正常」，尚無不當。又上訴人否認被
    上訴人曾報警處理，然被上訴人至現場處理時，竊賊已得手
    離去，被上訴人是否依系爭保全契約第3條第3項第3款之約
    定「報告警察機關」，與上訴人損害之發生間已無相當因果
    關係，上訴人上開主張均無可採。
  (六)以上，被上訴人就本件竊案之發生，無何故意過失可言，即
    無因可歸責於其之事由，致為不完全給付之情形。
四綜上所述，上訴人遭竊之系爭建物2樓倉庫，非屬系爭保全契
  約所定防盜「保全服務之標的物」之範圍，從而，其依系爭保
  全契約第11條第1項之約定請求被上訴人給付上訴人400萬元，
  及自92年3月24日起至清償之日止，按週年利率5%計算之利息
  ，於法無據，應予駁回，其假執行之聲請亦失所依據，應併予
  駁回。原審為上訴人敗訴之判決，並駁回其假執行之聲請，核
  無不合。上訴意旨指摘原判決不當，求予廢棄改判，為無理由
  ，應予駁回。另上訴人追加依民法第227條第1項、第226條第1
  項之規定，請求被上訴人給付上開本息，亦於法無據，應予駁
  回，其假執行之聲請，已失所依據，應併予駁回。
五本件因事證已臻明確，兩造其餘攻擊、防禦方法及所為之立證
  ，與判決之結果不生若何影響，無庸再逐一予以論究，合併敘
  明。
據上論結，本件上訴及追加之訴均為無理由，依民事訴訟法第
449 條第1項、第78條，判決如主文。
中　　華　　民　　國　　94　　年　　11　　月　　1 　　日
　　　　　　　　　民事第十七庭  審判長法  官  沈方維
                                      法  官  張競文
                                      法  官  湯美玉
正本係照原本作成。
如不服本判決，應於收受送達後20日內向本院提出上訴書狀，其
未表明上訴理由者，應於提出上訴後20日內向本院補提理由書狀
（均須按他造當事人之人數附繕本）上訴時應提出委任律師或具
有律師資格之人之委任狀；委任有律師資格者，另應附具律師資
格證書及釋明委任人與受任人有民事訴訟法第466條之一第一項
但書或第二項（詳附註）所定關係之釋明文書影本。
中　　華　　民　　國　　94　　年　　11　　月　　3 　　日
                                      書記官  賴淑真
附註：
民事訴訟法第四百六十六條之一（第一項、第二項）：
對於第二審判決上訴，上訴人應委任律師為訴訟代理人。但上訴
人或其他法定代理人具有律師資格者，不在此限。
上訴人之配偶、三親等內之血親、二親等內之姻親，或上訴人為
法人、中央或地方機關時，其所屬專任人員具有律師資格並經法
院認為適當者，亦得為第三審訴訟代理人。
